【裁判字號】    98,簡上,154
【裁判日期】    980721
【裁判案由】    詐欺
【裁判全文】
臺灣彰化地方法院刑事判決             98年度簡上字第154號
上  訴  人  臺灣彰化地方法院檢察署檢察官
被      告  莊詠全
輔 佐 人即
被告之叔叔  莊榮龍
上列上訴人因被告詐欺案件，不服本院九十八年度簡字第七八四
號中華民國九十八年五月二十日第一審簡易判決（原聲請簡易判
決處刑案號：九十八年度偵字第四四三號及臺灣臺南地方法院檢
察署就同一案件移送併辦九十八年度偵字第二七七二號）及臺灣
彰化地方法院檢署檢察官移送併案審理（九十八年度偵字第四九
七二號），本院管轄第二審合議庭判決如下：
    主  文
原判決撤銷。
莊詠全幫助意圖為自己不法之所有，以詐術使人將本人之物交付
，處有期徒刑肆月，如易科罰金，以新臺幣壹仟元折算壹日。緩
刑參年。
    犯罪事實
一、莊詠全明知個人之帳戶關係本身之信用具有一身專屬之性質
    ，在現今金融機構開立帳戶使用並無特殊之條件與困難，而
    一般人均係使用自己之帳戶，如涉及使用他人之帳戶常與財
    產犯罪密切相關，且取得他人存摺之目的在於收取贓款及掩
    飾犯行使之不易遭人追查，其在能預見姓名年籍不詳之成年
    男子等人收受帳戶之目的係欲隱匿真實身分，以供犯罪集團
    進行詐欺犯罪所用下，竟仍基於幫助他人詐欺取財之不確定
    犯意，而其發生並不違背其本意之認識下，竟不顧他人所可
    能遭受之危害，容任他人藉以遂行犯罪，遂於民國九十七年
    十一月二十日下午三時許，在彰化縣溪湖鎮溪湖國中前，將
    其以本人名義向聯邦商業銀行員林分行申請開設帳號000
    00000000號帳戶及彰化銀行北斗分行申請開設帳號
    00000000000000號帳戶之存摺影本及金融卡
    （含密碼），交予不詳姓名、年籍之成年人。嗣該不詳姓名
    、年籍之成年人與其所屬之詐欺集團成員以莊詠全所交付之
    上開聯邦商業銀行及彰化銀行帳戶為犯罪工具，先後為如附
    表所示之詐欺取財行為，並使如附表所示之被害人李正郎、
    李謙儀及劉永富不疑有他而陷於錯誤，依該詐騙集團成員指
    示於如附表所示之時間，將金錢匯入詐騙集團成員所提供之
    莊詠全所交付之上開帳戶內。嗣經被害人李正郎、李謙儀及
    劉永富發覺受騙，始報警處理，而查悉上情。
二、案經彰化縣警察局員林分局及臺南縣警察局善化分局報請臺
    灣彰化地方法院檢察署檢察官偵查後聲請簡易判決處刑及臺
    灣臺南地方法院檢察署檢察官就同一案件移送併辦審理（九
    十八年度偵字第二七七二號）暨臺灣彰化地方法院檢署檢察
    官移送併案審理（九十八年度偵字第四九七二號）。
    理  由
壹、程序方面：
    按被告以外之人（包括證人、鑑定人、告訴人、被害人及共
    同被告等）於審判外之陳述雖不符刑事訴訟法第一百五十九
    條之一至之四等四條之規定，而經當事人於審判程序同意作
    為證據，法院審酌該言詞陳述或書面陳述作成時之情況，認
    為適當者，亦得為證據；當事人、代理人或辯護人於法院調
    查證據時，知有刑事訴訟法第一百五十九條第一項不得為證
    據之情形，而未於言詞辯論終結前聲明異議者，視為有前項
    之同意，同法第一百五十九條之五定有明文。立法意旨在於
    傳聞證據未經當事人之反對詰問予以核實，原則上先予排除
    。惟若當事人已放棄反對詰問權，於審判程序中表明同意該
    等傳聞證據可作為證據；或於言詞辯論終結前未聲明異議，
    基於尊重當事人對傳聞證據之處分權，及證據資料愈豐富，
    愈有助於真實發見之理念，且強化言詞辯論主義，使訴訟程
    序得以順暢進行，上開傳聞證據亦均具有證據能力。本件證
    人即被害人李正郎、李謙儀及劉永富等人於警詢中為陳述，
    其性質雖屬傳聞證據，惟查無符合同法第一百五十九條之一
    至之四等前四條之情形，其等所為之上開警詢筆錄內容，業
    經本院審理時予以提示並告以要旨，且經檢察官及上訴人即
    被告莊詠全（以下簡稱被告）表示意見，當事人已知上述筆
    錄乃傳聞證據，且未於言詞辯論終結前對該等筆錄內容聲明
    異議，依上開規定，是其等於警詢中之證言已擬制同意其有
    證據能力，本院審酌上開筆錄作成時，較無人情施壓或干擾
    ，亦無不當取供之情形，認為以之作為本案之證據亦屬適當
    ，是其等於警詢中之證言自具有證據能力。
貳、實體部分：
一、訊據被告莊詠全固坦承於九十七年十一月二十日下午三時許
    ，在彰化縣溪湖鎮溪湖國中前，將其所申辦之聯邦商業銀行
    員林分行申請開設帳號00000000000號帳戶及彰
    化銀行北斗分行申請開設帳號0000000000000
    0號帳戶之存摺影本及金融卡（含密碼），交予不詳姓名、
    年籍之成年人之事實，惟矢口否認有何幫助詐欺取財之犯行
    ，辯稱：我因失業已久，急於找工作，後來看報紙應徵小貨
    車司機隨車助手，對方說要我提供二本存摺作為薪資轉帳用
    ，所以我就將上開二本存摺影本及金融卡（含密碼）給他，
    我並不知道對方會將我的存摺拿去詐騙他人云云。惟查：
  1.該姓名、年籍不詳之成年人及所屬之詐欺集團成員以被告所
    交付之上開帳戶為犯罪工具，用以詐欺取財之事實，業經被
    害人即證人李正郎、李謙儀及劉永富於警詢證述綦詳，此外
    並有中國信託自動櫃員機交易明細表、台新銀行自動櫃員機
    交易明細表、彰化銀行自動櫃員機交易明細表、彰化銀行北
    斗分行函覆之個人戶顧客資料卡、存摺存款─交易明細查詢
    、聯邦商業銀行員林分行函覆之客戶基本資料、未登摺帳項
    查詢清單各一份在卷可稽。
  2.被告雖辯稱其係因找工作，應徵小貨車司機隨車助手，對方
    說薪水需要匯入帳戶，伊才把存摺影本、金融卡及密碼給他
    云云。惟查，被告應徵工作，如對方須將薪水匯入帳戶，則
    依一般常理告知銀行帳戶號碼即可，又何需向被告索取金融
    卡及密碼，且為何又須交付二家銀行之帳戶影本、金融卡及
    密碼，凡此均與常情有違。綜上所述，足認被告所辯其係應
    徵工作而誤以為須交付帳戶存摺影本及金融卡（含密碼），
    始將上開帳戶之存摺影本及金融卡（含密碼）交予他人，顯
    不足採信。
  3.按刑法上之故意，分為直接故意（確定故意）與間接故意（
    不確定故意），行為人對於構成犯罪之事實，明知並有意使
    其發生者，為直接故意；行為人對於構成犯罪之事實，預見
    其發生而其發生並不違背其本意者，為間接故意。且幫助犯
    之成立，以行為人主觀上認識被幫助者正欲從事犯罪或係正
    在從事犯罪，且該犯罪有既遂之可能，而其行為足以幫助他
    人實現構成要件者，即具有幫助故意，並不以行為人確知被
    幫助者係犯何罪名為必要。又金融機構之帳戶為個人理財之
    工具，為便利大眾使用此一理財工具，以資活絡資金供需，
    對於申請開設金融帳戶並無設有任何特殊之限制，一般民眾
    皆能自由申請開戶，並得同時在不同金融機構申請多數存款
    帳戶使用，乃眾所周知之事實，依一般人之社會生活經驗，
    倘係經由合法管道之收入或支出，其於金融機構帳戶之存放
    及提領，本可自行向金融行庫開立帳戶後使用，殊無大費周
    章使用他人帳戶之必要，況且近來類如刮刮樂、退稅轉帳等
    詐騙案件層出不窮，詐騙集團多利用人頭帳戶做為出入帳戶
    ，不僅廣為媒體所披載，亦經政府各機關一再宣導提醒注意
    ，尤以現今各地金融機構所設自動提款機莫不設定轉帳之警
    示畫面，或張貼警示標語，促請使用大眾注意，衡諸目前社
    會以電視、報紙甚至網路等管道流通資訊之普及程度，以及
    使用自動提款機從事提款、轉帳交易之頻繁，苟見有陌生人
    不思以自己名義申請開立帳戶，反而向不特定人蒐集或收購
    他人之金融機構帳戶使用，帳戶所有人焉能安心將其帳戶交
    付收購帳戶之人，而絲毫未加懷疑其收購或取得帳戶之目的
    即在於詐取他人財物？由此顯見被告對於該姓名、年籍不詳
    之成年人及其所屬之詐欺集團成員係將該帳戶用以實施詐欺
    犯行，當可預見，且其對於該姓名、年籍不詳之成年人及其
    所屬之詐欺集團成員利用其所申請開立之帳戶向他人詐取財
    物，並無違背其本意，是以被告主觀上應具有幫助他人詐取
    財物之不法犯意甚明。
  4.綜上各點所述，足認被告所辯顯係事後卸責之詞，不足採信
    ，本件事證已臻明確，被告幫助詐欺取財犯行堪予認定。
二、被告提供帳戶、金融卡及密碼予他人供詐欺取財匯款使用，
    雖並未參與詐欺取財構成要件之行為，然其顯係以幫助之意
    思，參與詐欺取財構成要件以外之行為，為幫助犯，故核被
    告所為，係犯刑法第三十條第一項、第三百三十九條第一項
    之幫助詐欺取財既遂罪。又臺灣臺南地方法院檢察署九十八
    年度偵字第二七七二號及臺灣彰化地方法院檢署九十八年度
    偵字第四九七二號移送併辦意旨書所載被告幫助詐欺之犯行
    ，與聲請簡易判決處刑書犯罪事實欄所載犯行或為同一事實
    或具裁判上一罪關係，本院自應併予審理。被告係以一行為
    交付聯邦商業及彰化銀行帳戶予不詳姓名、年籍成年人，幫
    助所屬詐欺集團成員分別對被害人李正郎、李謙儀及劉永富
    等人為詐欺取財，其以一行為觸犯三個基本構成要件相同之
    幫助詐欺罪名，構成同種想像競合犯，依刑法第五十五條前
    段之規定，從重論以一幫助詐欺取財既遂罪。又被告係幫助
    他人犯罪，應依刑法第三十條第二項之規定，減輕其刑。聲
    請簡易判決處刑意旨雖未敘及被告提供同一彰化銀行帳戶幫
    助詐騙集團成員對被害人劉永富詐欺取財之犯行，惟此部分
    與聲請簡易判決處刑部分具想像競合犯之裁判上一罪關係，
    業如前述，且經檢察官移送併辦，基於審判不可分原則，本
    院自應併予審究。原審判決論以被告幫助詐欺取財罪刑，固
    非無見，然原審未及審酌被害人劉永富受騙部分，尚有未洽
    ，且上訴意旨亦指摘原審未及審酌移送併辦之被害人劉永富
    受詐騙部分，原判決既有上開違誤，自應將原審判決撤銷改
    判。爰審酌被告任意提供帳戶予不法份子使用，且其所提供
    帳戶非惟幫助詐騙者遂行詐財目的，同時使詐欺者得以隱匿
    其真實身分，減少遭查獲之風險，愈使其肆無忌憚，加深犯
    罪之猖獗，致使社會經濟遭受重大危害，及其犯罪後之態度
    等一切情狀，量處如主文第二項所示之刑，並依刑法第四十
    一條第一項前段之規定諭知易科罰金之折算標準，以資懲儆
    。又被告前未曾受有期徒刑以上刑之宣告，此有臺灣彰化地
    方法院檢察署刑案資料查註紀錄表及臺灣高等法院被告前案
    紀錄表在卷可考，其因一時失慮，致罹刑典，且被告事後已
    當庭分別賠償被害人李謙儀、李正郎各被詐騙之新臺幣二千
    元及三萬元，且被害人李謙儀、李正郎及劉永富亦表示不願
    追究，願意原諒被告，此有原審九十八年五月十五日訊問筆
    錄及被害人劉永富之書狀一份在卷可稽，被告經此偵審程序
    與論罪科刑之教訓後，當知所警惕，而無再犯之虞，本院認
    所宣告之刑，以暫不執行為適當，爰依刑法第七十四條第一
    項第一款，併予宣告緩刑三年，以啟自新。
據上論斷，應依刑事訴訟法第四百五十五條之一第一項、第三項
、第三百六十九條第一項前段、第三百六十四條、第二百九十九
條第一項前段，刑法第三百三十九條第一項、第三十條第一項前
段、第二項、第五十五條、第四十一條第一項前段、第七十四條
第一項第一款，刑法施行法第一條之一，判決如主文。
本案經檢察官陳茂榮到庭執行職務。
中    華    民    國    98    年    7     月    21    日
                  臺灣彰化地方法院刑事第二庭
                                  審判長法官  石馨文
                                  法      官  陳秋錦
                                  法      官  尚安雅
以上正本證明與原本無異。
本件不得上訴。
中    華    民    國    98    年    7     月    22    日
                                  書  記  官  洪年慶
附錄本案論罪科刑法條全文：
刑法第三百三十九條
意圖為自己或第三人不法之所有，以詐術使人將本人或第三人之
物交付者，處 5 年以下有期徒刑、拘役或科或併科 1 千元以下
罰金。
以前項方法得財產上不法之利益或使第三人得之者，亦同。
前二項之未遂犯罰之。

司法院資訊處製作；財團法人民間司法改革基金會備份。
